【裁判字號】    90,交抗,192
【裁判日期】    900706
【裁判案由】    違反道路交通管理處罰條例
【裁判全文】
臺灣高等法院交通法庭裁定                        九十年度交抗字第一九二號
    抗  告  人
    即受處分人  甲○○
右抗告人因違反道路交通管理處罰條例案件，不服臺灣臺北地方法院中華民國九十年
五月三十一日裁定（九十年度交聲字第四三三號），提起抗告，本院裁定如左：
    主  文
抗告駁回。
    理  由
一、原裁定意旨以：（一）按道路交通管理處罰條例所稱之汽車，依該條例第三條第
    八款規定包括機器腳踏車。而汽車駕駛人，未領有駕駛執照駕車者，依道路交通
    管理處罰條例第二十一條第一項第一款規定，處二千元以上四千元以下（即新台
    幣六千元以上一萬二千元以下）罰鍰。又按汽車駕駛人，行經有燈光號誌管制之
    交岔路口闖紅燈者，處六百元以上一千二百元以下（即新台幣一千八百元以上三
    千六百元以下）罰鍰，道路交通管理處罰條例第五十三條定有明文。（二）本件
    受處分人即異議人甲○○於八十九年七月二十九日凌晨三時十五分許，騎乘車號
    ＱＴＦ－０七七號輕型機車，沿台北市○○區○○街往和平東路三段方向行駛，
    途經台北市○○區○○街、和平東路三段設有燈光號誌管制之交岔路口，自富陽
    街闖紅燈左轉和平東路行駛，適為騎乘警用巡邏車經過該處之台北市政府警察局
    大安分局臥龍街派出所（以下稱大安分局）員警南彥吉發現，因警員所騎乘警用
    機車較為老舊，無法將受處分人當場攔停，經南彥吉尾隨受處分人至其住所樓下
    ，乃要受處分人出示駕駛執照受檢，並對受處分人告知其有闖紅燈之行為，竟又
    發現受處分人根本未考領有任何之駕駛執照，警員南彥吉乃以受處分人有違反前
    揭道路交通管理處罰條例第二十一條第一項第一款、第五十三條規定之行為掣單
    舉發，而因受處分人拒絕簽收員警開立之舉發違反道路交通管理事件通知單，經
    員警在通知單上載明受處分人拒絕簽收之事由後，依違反道路交通管理事件統一
    裁罰標準及處理細則第十一條第一項第一款規定，視為受處分人已經收受該通知
    單，嗣因受處分人未依限自行到案，原處分機關乃依前揭道路交通管理處罰條例
    第三條第八款、第二十一條第一項第一款、第五十三條及違反道路交通管理事件
    統一裁罰標準及處理細則第四十四條第一項之規定於九十年三月二十一日就受處
    分人未領有駕駛執照駕駛輕型機車之行為逕行裁處受處分人罰鍰七千二百元，另
    就受處分人駕駛汽車行經有燈光號誌管制之交岔路口闖紅燈之行為，逕行裁處受
    處分人罰鍰三千六百元（原處分機關就受處分人無照駕駛之行為地誤載為敦化南
    路，應予更正，另原處分機關就受處分人闖紅燈之行為雖依同條例第六十三條第
    一項第三款規定併予記違規點數三點，惟主管機關對於違反道路交通管理處罰條
    例之行為人，依該條例第六十三條規定予以記點之實益乃在於行為人於累積記點
    達一定點數後，得依同條第三項規定吊扣或吊銷其駕駛執照，本件受處分人未考
    領任何之駕駛執照，對其違規行為予以記點，乃無甚實益）。（三）訊據受處分
    人固不否認其根本未考領得任何駕駛執照，即於前述時間騎乘前開車號之輕型機
    車在道路上行駛，並有於前開時間在其住處樓下為警攔停之事實，惟矢口否認有
    任何闖紅燈而違反道路交通管理處罰條例之行為，辯稱：我沒有闖紅燈，而且我
    也沒有收到紅單云云，惟查：１、受處分人於前述時地騎乘前開車號機車闖紅燈
    之違規事實，已業據證人即開單告發受處分人之員警南彥吉於本院九十年五月二
    十四日調查時，以具結擔保其供述之真實性並在負擔偽證罪之心理處罰狀態下供
    稱：（問：提示舉發單，本件係你舉發？）是我舉發；（問：舉發情形如何？）
    那時我與另外一位同事是騎警用機車在凌晨執行巡邏勤務，我是騎車的人，那時
    行經和平東路與富陽街口西往東方向，我的方向（和平東路東西向）是綠燈，我
    親眼看到受處分人在我前面從富陽街紅燈左轉到和平東路三段，也就是說受處分
    人是富陽街北往南左轉和平東路，因為警用機車比較老舊，我們沒辦法當場攔停
    ，就沿路追受處分人，當時我們還看到他車上有載一個小孩，追到他家樓下，我
    們告訴受處分人他違規紅燈左轉，要依規定舉發，受處分人說他沒有闖紅燈且什
    麼證件都沒有帶，要我們跟他上去他家，我後來有跟受處分人上去他家拿證件（
    當日訊問筆錄參照），按證人南彥吉乃為原處分機關所認定受處分人有前開違規
    行為之原證人，其並到庭在本院法官面前以言詞供述本件訴訟上之待證事實－即
    受處分人有前開違規事實，本院由其上開供述已得有受處分人確有上開違規行為
    之心證，且於本件卷存證據資料內並無任何積極證據足以證明證人南彥吉上開供
    述係屬虛偽，亦無有足以令人顯信南彥吉其供述為不可採之品性證據或前科證據
    存在，本院自不得僅以證人為本件開單告發受處分人之員警而全盤抹煞其在訴訟
    上所具有之原證人資格，而受處分人對前開證人之供述並無法舉出或請本院調查
    任何對其有利之證據資料，以使本院對證人所供述受處分人違規之事實產生任何
    合理之懷疑，且交通警察掣單舉發違反道路交通管理處罰條例所列之違規事實，
    本質上為行政處分，係公務員基於職務上之權力，依法就特定之具體事件所為之
    具公法上效果之單方面行政行為，基於公務員為公法上行為具有公信力之原則，
    該行政行為當可被推定為真正，其據以依法處分之事實認定亦為正確無誤，從而
    本件異議人既未能提出證據以資證明其確無違規行為，僅空言稱並未闖紅燈，尚
    難認其辯解為可採，本件事證明確，受處分人之違規行為堪以認定。２、次查員
    警如在道路上當場舉發行為人有違反道路交通管理處罰條例之行為，而被查獲之
    行為人為受處分人時，員警應在舉發通知單上之駕駛人姓名欄註明其姓名後，交
    付該行為人簽名或蓋章收受之；拒絕簽章者，並記明其事由，視為已收受，違反
    道路交通管理事件統一裁罰標準及處理細則第十一條第一項第一款定有明文，本
    件受處分人於前述時地經員警南彥吉攔停後拒絕收受舉發通知單，有記明受處分
    人拒絕簽收事由之該舉發通知單附卷可稽，是受處分人既於員警舉發當場拒絕簽
    收舉發通知單，依前述違反道路交通管理事件統一裁罰標準及處理細則第十一條
    第一項第一款規定，視為受處分人已收受該舉發通知單，受處分人辯稱其未收受
    該舉發通知單乙節，亦難認為有理由。（四）綜上所述，受處分人確有在前揭時
    地未考領任何駕駛執照即騎乘前述車號輕型機車在道路上行駛及行經有燈光誌管
    制之交岔路口闖紅燈之違規行為，而因受處分人未依限自行到案，原處分機關乃
    依前揭道路交通管理處罰條例第三條第八款、第二十一條第一項第一款、第五十
    三條及違反道路交通管理事件統一裁罰標準及處理細則第四十四條第一項之規定
    ，就受處分人未領有駕駛執照駕駛輕型機車之行為逕行裁處受處分人罰鍰七千二
    百元，另就受處分人駕駛汽車行經有燈光號誌管制之交岔路口闖紅燈之行為，逕
    行裁處受處分人罰鍰三千六百元，核無違誤，本件受處分人之異議為無理由，自
    應將其異議駁回。
二、抗告人未具理由提起抗告，為無理由，應予駁回。
據上論斷，應依道路交通案件處理辦法第二十六條，刑事訴訟法第四百十二條，裁定
如主文。
中      華      民      國      九十     年      七      月     六      日
                              臺灣高等法院交通法庭
                                  審判長法  官  陳  祐  輔
                                        法  官  蔡  國  在
                                        法  官  陳  國  文
右正本證明與原本無異。
不得再抗告。
                                        書記官  蔡  棟  樑
中      華      民      國      九十     年    七     月       六       日


司法院資訊處製作；財團法人民間司法改革基金會備份。
